臺灣臺北地方法院刑事判決
111年度審易字第1367號
公  訴  人  臺灣臺北地方檢察署檢察官
被      告  湯季康


上列被告因竊盜案件，經檢察官提起公訴（111年度偵字第11322
號），本院判決如下：
    主  文
湯季康犯竊盜罪，處拘役伍拾日，如易科罰金，以新臺幣壹仟元
折算壹日。
    事  實
湯季康意圖為自己不法之之所有，基於竊盜之犯意，於民國111
年3月13日18時19分許，徒手竊取林子洋所有，放置於臺北市○○
區○○路0段000號前之折疊腳踏車1輛（價值新臺幣35,000元），
得手後將之置於手推車上拖離該處，以此方式將上開腳踏車攜回
其位於臺北市○○區○○○路0段000巷00弄0號1樓之租屋處存放。嗣
因林子祥發現腳踏車遭竊報警處理，經警調閱周邊道路監視器錄
影畫面，始循線查獲上情，並於其上開租屋處扣得該腳踏車（已
發還）。
    理  由
壹、證據能力方面：
一、按被告以外之人於審判外之言詞或書面陳述，除法律有規定
    者外，不得作為證據，刑事訴訟法第159條第1項定有明文。
    而所謂法律有規定者，即包括同法第159條之1至之5所規定
    傳聞證據具有證據能力之例外情形。被告以外之人於審判外
    之陳述，雖不符前4條之規定，而經當事人於審判程序同意
    作為證據，法院審酌該言詞陳述或書面陳述作成時之情況，
    認為適當者，亦得為證據；當事人、代理人或辯護人於法院
    調查證據時，知有第159條第1項不得為證據之情形，而未於
    言詞辯論終結前聲明異議者，視為有前項之同意，同法第15
    9條之5亦有明文。查證人即告訴人林子洋於警詢中之指訴係
    被告湯季康以外之人於審判外陳述，雖為傳聞證據，然被告
    就證人林子洋之警詢筆錄於言詞辯論終結前並未聲明異議，
    本院審酌前揭證人警詢時之指述並無違法取得之瑕疵，以之
    作為證據應屬適當，依刑事訴訟法第159條之5第2項之規定
    ，應認有證據能力。
二、本案所引用其餘非供述證據，檢察官及被告均未爭執各該證
    據之證據能力，亦查無依法應排除其證據能力之情形，是後
    述所引用證據均具有證據能力，先予敘明。
貳、實體方面：
一、被告在本案審理中到庭後保持緘默，未為實質答辯。
二、經查：
　㈠告訴人林子洋於111年3月13日14時30分許，將其所有腳踏車1
    輛停放在臺北市○○區○○路0段000號前，當時並未上鎖，其於
    同日20時10分許前往該處後，發現其腳踏車不見蹤影，遂於
    同年月15日報警處理，經警調閱路口監視器，被告於同日18
    時10分許，先將該腳踏車牽移至他處後，再於同日18時19分
    許將該腳踏車放置於手推車上載運返還其位於臺北市○○區○○
    ○路0段000巷00弄0號1樓之租屋處等情，業據告訴人於警詢
    中指訴明確（見臺灣臺北地方檢察署111年度偵字第11322號
    卷，下稱偵卷，第15頁至第18頁），並有監視器錄影畫面翻
    拍照片、臺北市政府警察局中正二分局扣押筆錄、扣押物品
    目錄表在卷可佐（見偵卷第19頁至第26頁、第27頁至第31頁
    ），是被告確有竊取上開腳踏車之事實，首堪認定。
　㈡被告雖曾於員警到其租屋處查訪時辯稱：其以為該腳踏車係
    遭人棄置，所以才將之取回云云。惟：該腳踏車之外觀並無
    髒污毀損之情（見偵卷第37頁），被告亦有牽移該腳踏車至
    他處停放，足認該腳踏車功能均屬正常（見偵卷第19頁下方
    照片），且告訴人停放腳踏車之地點位於臺北市○○區○○路0
    段000號前，該路邊有劃設機車停車格供機車及腳踏車停放
    （見偵卷第19頁），依此而觀，告訴人之腳踏車顯非遭他人
    棄置之無主物甚明，是被告上開所辯，即非可採。
三、綜上所述，本案事證明確，被告犯行洵堪認定，應予依法論
    科。
四、論罪科刑：
　㈠核被告所為，係犯刑法第320條第1項之竊盜罪。
　㈡爰以行為人之責任為基礎，審酌被告不循正當途徑賺取所需
    ，反恣意竊取他人財物，顯然欠缺尊重他人財產權之觀念，
    漠視法紀，其所為誠屬不該，殊非可取，酌以被告於警詢、
    偵訊及本院審理中均保持緘默之犯後態度，兼衡其碩士畢業
    之智識程度（見本院111年度審易字第1367號卷第9頁）暨其
    犯罪之動機、目的、手段、情節等一切情狀，量處如主文所
    示之刑，並諭知易科罰金之折算標準，以資懲儆。
五、沒收部分：
  ㈠按犯罪所得已實際合法發還被害人者，不予宣告沒收或追徵
    ，刑法第38條之1第5項定有明文。查：被告本案所竊得之腳
    踏車1輛，已發還予告訴人，有贓物認領保管單1紙附卷可憑
    （見偵卷第35頁），是此部分即毋庸宣告沒收。
  ㈡被告本案用以行竊之手推車1部，為被告所有，且係供其為本
    案犯罪所用之物，然此部分未經扣案，本院審酌該手推車單
    獨存在不具刑法上之非難性，倘予追徵，除另使刑事執行程
    序開啟之外，對於被告犯罪行為之不法、罪責評價並無影響
    ，對於沒收制度所欲達成或附隨之社會防衛亦無何助益，欠
    缺刑法上重要性，是本院認無沒收或追徵之必要，爰依刑法
    第38條之2第2項之規定，就該部分不予宣告沒收，併此敘明
    。
六、據上論斷，應依刑事訴訟法第299條第1項，判決如主文。
本案經檢察官朱家蓉提起公訴，檢察官陳孟黎到庭執行職務。
中　　華　　民　　國　　111 　年　　9 　　月　　27　　日
　　　　　　　　　刑事第二十一庭法　官　劉俊源
上正本證明與原本無異。
如不服本判決，應於收受送達後20日內向本院提出上訴書狀，並
應敘述具體理由；其未敘述上訴理由者，應於上訴期間屆滿後20
日內向本院補提理由書狀（附繕本），「切勿逕送上級法院」。
因疫情而遲誤不變期間，得向法院聲請回復原狀。
　　　　　　　　　　　　　　　　書記官　潘美靜
中　　華　　民　　國　　111 　年　　9 　　月　　28　　日
附錄本案論罪科刑法條全文如下：
中華民國刑法第320條：
意圖為自己或第三人不法之所有，而竊取他人之動產者，為竊盜
罪，處5年以下有期徒刑、拘役或50萬元以下罰金。
意圖為自己或第三人不法之利益，而竊佔他人之不動產者，依前
項之規定處斷。
前二項之未遂犯罰之。